【裁判字號】    98,訴,470
【裁判日期】    980623
【裁判案由】    違反毒品危害防制條例
【裁判全文】
臺灣嘉義地方法院刑事判決               98年度訴字第470號
公  訴  人  臺灣嘉義地方法院檢察署檢察官
被      告  甲○○
                    （現於臺灣嘉義監獄鹿草分監執行中）
上列被告因違反毒品危害防制條例案件，經檢察官提起公訴（98
年度毒偵字第761 號），被告於準備程序中就被訴事實為有罪之
陳述，經本院合議庭裁定由受命法官改依簡式審判程序審理，判
決如下：
    主  文
甲○○施用第一級毒品，累犯，處有期徒刑拾壹月。扣案葡萄糖
壹包、使用過之密封袋壹個、斜削吸管貳支、電子磅秤壹台、注
射針筒肆支，均沒收。
    犯罪事實
一、甲○○前曾：(一)因施用毒品案件，經本院以89年度毒聲字第
    1411號裁定令入勒戒處所施以觀察、勒戒，再以89年度毒聲
    字第1644號裁定令入戒治處所施以強制戒治，於90年4 月3
    日停止戒治出所並付保護管束，90年11月1 日保護管束期滿
    ，而由臺灣嘉義地方法院檢察署檢察官以90年度戒毒偵字第
    321 號為不起訴處分確定；嗣又於91年3 月22日施用第一級
    毒品，經本院以91年度訴字第409 號判決判處有期徒刑7 月
    確定。(二)另因遺棄、公共危險、妨害自由等案件，經本院以
    89年度訴字第408 號判決分別判處有期徒刑8 月、3 月、3
    月確定；因違反槍砲彈藥刀械管制條例案件，經臺灣高等法
    院臺南分院以93年度上更一字第9 號判決判處有期徒刑1 年
    6 月確定；上揭各罪嗣經法院裁定應執行有期徒刑2 年6 月
    確定；復因施用毒品案件，經臺灣板橋地方法院以94年度訴
    字第1356號判決判處有期徒刑9 月確定，並與前揭應執行刑
    2 年6 月接續執行，於96年5 月17日縮短刑期假釋出監，96
    年7 月22日縮刑期滿，未經撤銷假釋，所餘刑期以已執行完
    畢論。
二、詎甲○○仍不知悔改，基於施用第一、二級毒品之犯意，於
    98年3 月25日15時許，在嘉義市○○路之火車站廁所內，以
    將海洛因及甲基安非他命混合後，使用注射針筒注射之方式
    ，同時施用海洛因及甲基安非他命1 次。嗣於同日15時20分
    許，為警持檢察官核發之拘票於嘉義市○○路710 號前拘獲
    ，並在其身上扣得葡萄糖1 包、使用過之密封袋1 個、斜削
    吸管2 支、電子磅秤1 台、注射針筒4 支等物，並得其同意
    而於同日18時許採集其尿液送驗，結果呈嗎啡及甲基安非他
    命陽性反應，而悉上情。
三、案經嘉義縣警察局移送臺灣嘉義地方法院檢察署檢察官偵查
    起訴。
    理  由
一、本件被告所涉犯者為毒品危害防制條例第10條第1 項、第2
    項，非死刑、無期徒刑、最輕本刑為3 年以上有期徒刑之罪
    或高等法院管轄第一審案件。本院行準備程序時，被告就被
    訴事實為有罪之陳述，經告知簡式審判程序之旨，並聽取檢
    察官及被告之意見後，本院爰依刑事訴訟法第273 條之1第1
    項裁定由受命法官獨任進行簡式審判程序。故本件簡式審判
    程序之證據調查，依刑事訴訟法第273 條之2 規定，不受同
    法第159 條第1 項、第161 條之2 、第161 條之3 、第163
    條之1 及第164 條至第170 條規定之限制，合先敘明。
二、訊據被告對於上開犯罪事實，於警詢及本院審理中均坦承不
    諱（見警卷第1 至4 頁、本院卷第45及51頁），另其經查獲
    後，於98年3 月25日18時許為警採尿送驗，結果呈海洛因代
    謝物嗎啡及甲基安非他命陽性反應，有代號與真實姓名對照
    表（代號：偵一017）、 臺灣檢驗科技股份有限公司98年4
    月15日濫用藥物尿液檢驗報告各1 紙在卷可佐（見警卷第9
    、12頁），並有搜索扣押筆錄、扣押物品目錄表、扣押物品
    收據、扣押書附卷可參（見本院卷第33至37頁），以及葡萄
    糖1 包、使用過之密封袋1 個、斜削吸管2 支、電子磅秤1
    台、注射針筒4 支扣案可憑（上開物品另扣於本院98年度訴
    字第392 號被告涉嫌販賣第一、二級毒品案件），堪認被告
    具任意性之自白與事實相符。
三、按施用第一、二級毒品為犯罪行為，毒品危害防制條例第10
    條定有處罰明文；故施用第一、二級毒品者，依前揭規定本
    應科以刑罰，惟基於刑事政策，對合於一定條件之施用者，
    則依同條例第20條、第23條之規定，施以觀察、勒戒及強制
    戒治之保安處分；又毒品危害防制條例於92年7 月9 日修正
    公布，自93年1 月9 日施行，其中第20條、第23條將施用毒
    品之刑事處遇程序，區分為「初犯」及「5 年內再犯」、「
    五年後再犯」，依其立法理由之說明：「初犯」，經觀察、
    勒戒或強制戒治後，應為不起訴處分或不付審理之裁定；經
    觀察、勒戒或強制戒治執行完畢釋放後，「5 年內再犯」者
    ，因其再犯率甚高，原實施之觀察、勒戒及強制戒治既已無
    法收其實效，爰依法追訴或裁定交付審理；至於經觀察、勒
    戒或強制戒治執行完畢釋放後，「5 年後再犯」者，前所實
    施之觀察、勒戒或強制戒治已足以遮斷其施用毒品之毒癮，
    為期自新及協助其斷除毒癮，仍適用「初犯」規定，先經觀
    察、勒戒或強制戒治之程序；從而依修正後之規定，僅限於
    「初犯」及「5 年後再犯」兩種情形，始應先經觀察、勒戒
    或強制戒治程序；倘被告於5 年內已再犯，經依法追訴處罰
    ，縱其第3 次（或第3 次以上）再度施用毒品之時間，在初
    犯經觀察、勒戒或強制戒治執行完畢釋放5 年以後，已不合
    於「5 年後再犯」之規定，且因已於「5 年內再犯」，顯見
    其再犯率甚高，原實施觀察、勒戒或強制戒治，已無法收其
    實效，即應依該條例第10條處罰（最高法院97年度第5 次刑
    事庭會議決議二參照）。被告前因施用毒品案件，經本院先
    後裁定送觀察、勒戒及強制戒治，於90年11月1 日停止戒治
    付保護管束期滿執行完畢，嗣因於91年3 月22日再度施用第
    一級毒品，經本院以91年度訴字第409 號判決判處有期徒刑
    7 月確定等情，業如前述，並有其臺灣高等法院被告前案紀
    錄表、本院上開裁判書在卷可憑；揆諸前揭說明，被告所為
    本件施用第一、二級毒品犯行，即應依毒品危害防制條例第
    10條 之規定處罰。本件事證明確，應予依法論科。
四、論罪科刑：
(一)查海洛因、甲基安非他命分別為毒品危害防制條例所定之第
    一級毒品、第二級毒品，是核被告所為，係犯毒品危害防制
    條例第10條第1 項之施用第一級毒品罪，以及同條第2 項之
    施用第二級毒品罪；其為施用而持有海洛因、甲基安非他命
    之低度行為，為施用之高度行為所吸收，均不另論罪。又被
    告供稱其係將海洛因及甲基安非他命混合在一起同時施用（
    見本院卷第45頁），既無證據足認被告係分別施用第一級毒
    品、第二級毒品，應認其係以一施用毒品行為同時觸犯毒品
    危害防制條例第10條第1 項之施用第一級毒品罪以及同條第
    2 項之施用第二級毒品罪，為想像競合犯，應依刑法第55條
    之規定，從一重之施用第一級毒品罪論處。被告有如犯罪事
    實一(二)所載之前案紀錄，於96年7 月22日執行完畢，有前揭
    前案紀錄表在卷可憑，其於受徒刑之執行完畢後，5 年以內
    故意再犯本件有期徒刑以上之罪，應依刑法第47條第1 項之
    規定論以累犯，並加重其刑。
(二)爰依被告之供述（見本院卷第53頁）及卷附其前案紀錄表，
    審酌：被告為國中畢業之智識程度，入監前係從事鐵工，獨
    自居住之生活狀況，有公共危險、妨害自由、違反槍砲彈藥
    刀械管制條例及多次施用毒品等前案紀錄，經觀察、勒戒及
    強制戒治，猶屢遭查獲施用毒品，顯然缺乏禁絕毒害決心，
    惟施用毒品係屬戕害自身健康之行為，及其犯後坦承犯行，
    態度尚稱良好等一切情狀，並參酌公訴人求處被告有期徒刑
    11月 之意見，量處如主文所示之刑，以資懲儆。
(三)扣案葡萄糖1 包、斜削吸管2 支、電子磅秤1 台、注射針筒
    4 支，均係被告所有供施用海洛因之物，業據其供承在卷（
    見本院卷第52頁），另扣案使用過之密封袋1 個，被告於警
    詢中供稱係其用以盛裝海洛因而用過者（見警卷第2 頁），
    雖其於本院審理中供稱該密封袋係供販賣毒品所用者，惟參
    以被告為警查獲當日，係在15時許施用海洛因、甲基安非他
    命，旋於15時20分許為警拘獲，並在其身上扣得該用過之密
    封袋，是該密封袋應係被告自行施用毒品時所使用者；綜上
    足認前揭扣案物均係被告所有，且供施用或預備施用第一級
    毒品海洛因所用之物，均應依刑法第38條第1 項第2 款之規
    定，併予宣告沒收。至警方查獲被告時，雖另扣得海洛因2
    包、密封袋6 個（扣押物品目錄表編號4）、 行動電話2 支
    ，惟被告於本院審理中供稱海洛因2 包是要送出去給人家的
    ，是要賣的，不是自己要施用的，密封袋是要用來裝海洛因
    販賣用的，行動電話2 支與本案無關，警詢時是因為沒有承
    認販賣海洛因，所以才會說扣到的海洛因是自己要施用的等
    語（見本院卷第52頁）；而被告確因涉嫌販賣第一級毒品海
    洛因、第二級毒品甲基安非他命，經臺灣嘉義地方法院檢察
    署檢察官以98年度偵字第2644號等提起公訴，現由本院以98
    年度訴字第392 號案件審理中，有上開起訴書及其臺灣高等
    法院被告前案紀錄表附卷可參；既無證據足認前述扣案海洛
    因2 包、密封袋6 個、行動電話2 支與本件施用第一、二級
    毒品犯行相關，自不得予以沒收，附此敘明。
據上論斷，應依刑事訴訟法第273 條之1 第1 項、第299 條第1
項前段，毒品危害防制條例第10條第1 項、第2 項，刑法第11條
前段、第55條、第47條第1 項、第38條第1 項第2 款，判決如主
文。
本案經檢察官楊騏嘉到庭執行職務。
中    華    民    國    98    年    6     月    23    日
                  刑事第三庭  法  官  陳 蒨 儀
以上正本證明與原本無異。
如不服本判決應於收受判決後10日內向本院提出上訴書狀，並應
敘述具體理由；其未敘述上訴理由者，應於上訴期間屆滿後20日
內向本院補提理由書（均須按他造當事人之人數附繕本）「切勿
逕送上級法院」。
中    華    民    國    98    年    6     月    23    日
                              書記官  楊 國 色
附錄本判決論罪法條：
毒品危害防制條例第10條
施用第一級毒品者，處6月以上5年以下有期徒刑。
施用第二級毒品者，處3年以下有期徒刑。


司法院資訊處製作；財團法人民間司法改革基金會備份。
